臺灣新北地方法院行政訴訟判決　　　　　110年度交字第637號
 
原　　　告　黃玉鳳
被　　　告　新北市政府交通事件裁決處

代　表　人　李忠台（處長）

訴訟代理人　黃慧婷律師
 
上列當事人間因交通裁決事件，原告不服被告民國110 年8 月19
日新北裁催字第48-ZAA000000號裁決，向本院提起行政訴訟，本
院判決如下：
    主  文
一、原告之訴駁回。
二、訴訟費用新臺幣300 元由原告負擔。
    事實及理由
壹、程序方面：
    原告不服被告所為道路交通管理處罰條例第8 條之裁決而提
    起撤銷訴訟，依行政訴訟法第237 條之1 ，應適用交通裁決
    事件訴訟程序。本件因卷證資料已經明確，本院依同法第23
    7 條之7 規定，不經言詞辯論，直接裁判。
貳、實體方面：    
一、爭訟概要：
    緣原告於民國（下同）110 年4 月4 日10時39分許，駕駛其
    所有之車牌號碼000-0000號自用小客車（下稱系爭車輛）行
    經國道一號高速公路北向22.4公里處，而由加速車道（於接
    近開放路肩通行起點前劃設車道縮減標線）變換至右側路肩
    時，未依規定使用方向燈，經民眾於同年月5 日檢附行車紀
    錄器錄影資料向警察機關提出檢舉，嗣經內政部警政署國道
    公路警察局第一公路警察大隊汐止分隊查證屬實，以其有「
    行駛高速公路未依規定變換車道（未依規定使用方向燈）」
    之違規事實，乃於110 年5 月24日填製內政部警政署國道公
    路警察局國道警交字第ZAA000000 號舉發違反道路交通管理
    事件通知單對系爭車輛之車主（即原告）予以舉發，記載應
    到案日期為110 年7 月8 日前，並移送被告處理，原告於11
    0 年6 月15日透過「交通違規申訴」系統向被告陳述不服舉
    發。嗣被告認原告所有之系爭車輛經駕駛而有「行駛高速公
    路未依規定變換車道」之違規事實，乃依道路交通管理處罰
    條例第33條第1 項第4 款、第63條第1 項（第1 款）及違反
    道路交通管理事件統一裁罰基準表等規定，於110 年8 月19
    日以新北裁催字第48-ZAA000000號違反道路交通管理事件裁
    決書（下稱原處分），裁處原告罰鍰新臺幣（下同）3,000
    元，並記違規點數1 點。原告不服，遂提起本件行政訴訟。
二、原告起訴主張及聲明：
（一）主張要旨：
   1、民眾檢舉我於110 年4 月4 日上午10時39分在國道一號高
      速公路北向22.4公里處未依規定變換車道，但此時段為開
      放路肩行駛時間（7 ：00-12 ：00）且於松江路閘道進入
      國道一號之路段旁豎立一顯目之告示牌「前方加速車道順
      接開放路肩」，系爭車輛自加速車道直接向前駛入開放路
      肩，未有私毫轉動方向盤導致車輛出現左、右轉，並無舉
      發違反道路交通管理事件通知單及原處分所指「變換車道
      」之情形。
   2、此外，若因路面標線變化而形成所謂之原行駛車道中斷，
      正前方出現直接順接駛入路肩車道即構成變換車道的話，
      高速公路局便不應於閘道處設立顯目之告示牌強調「順接
      」開放路肩，此舉會誤導駕駛人直接向前駛入路肩（未有
      任何轉動方盤），而未意會到路面標線變化所構成規則上
      之變換車道。
（二）聲明：原處分撤銷。
三、被告答辯及聲明：
（一）答辯要旨：
   1、依採證影片，原告確實有於系爭地點駕駛汽車行駛於車道
      中而變換至路肩而未使用方向燈之事實，並有採證影片截
      圖可考，違規事實相當明確。
   2、原告固於起訴狀中以「原告並未違規」等語為辯；惟查交
      通部高速公路局107 年10月17日管字第1070040585號函意
      旨：「高速公路開放路肩行駛路段，該路肩即應視為一車
      道，且用路人駕駛車輛駛離原行駛車道時，亦應屬變換車
      道行為。」，當知其行為乃變換車道無誤。
   3、再者，原告合法考領汽車駕駛執照，有駕駛人基本資料為
      憑，其對上述規定應知之甚詳，並應確實遵守。是原告前
      揭所述，無非單方所執之詞，委無足取。
   4、綜上所述，原告之訴為無理由。
（二）聲明：原告之訴駁回。
四、爭點：
    原告駕駛其所有之系爭車輛而是否有原處分所指「行駛高速
    公路未依規定『變換車道』（未依規定使用方向燈）」之違
    規事實？是否具備責任條件？
五、本院的判斷：
（一）前提事實：
      爭訟概要欄所載之事實，除原告以系爭車輛斯時非「變換
      車道」而否認違規外，其餘事實業為原告於起訴狀所不爭
      執，且有舉發違反道路交通管理事件通知單影本1 紙、交
      通違規申訴影本1 份、內政部警政署國道公路警察局第一
      公路警察大隊110 年7 月14日國道警一交字第1101705753
      號函影本1 份、原處分影本1 紙、汽車車籍查詢影本1 紙
      （見本院卷第51頁、第59頁、第61頁、第62頁、第63頁、
      第75頁）、行車紀錄器錄影連續擷取畫面4 幀（見本院卷
      第55頁、第57頁）及「網路線上服務系統－檢舉違規案件
      」影本1 紙、行車紀錄器錄影光碟1 片（均置於本院卷卷
      末存置袋）足資佐證，是除原告主張及否認部分外，其餘
      事實自堪認定。
（二）原告駕駛系爭車輛而確有原處分所指「行駛高速公路未依
      規定『變換車道』（未依規定使用方向燈）」之違規事實
      ，且具備責任條件：
   1、應適用之法令：
    ⑴道路交通安全規則：
      ①第105 條：
        汽車行駛於高速公路、快速公路或設站管制之道路，應
        遵守其管制之規定。
      ②第109 條第2 項第2 款：
        汽車駕駛人，應依下列規定使用方向燈：
        二、左（右）轉彎時，應先顯示車輛前後之左（右）邊
            方向燈光；變換車道時，應先顯示欲變換車道方向
            之燈光，並應顯示至完成轉彎或變換車道之行為。
    ⑵高速公路及快速公路交通管制規則：
      ①第2 條第1 項第1 款、第9 款、第17款：
        本規則所用名詞，釋義如下：
        一、高速公路︰指其出入口完全控制，中央分隔雙向行
            駛，除起迄點外，並與其他道路立體相交，專供汽
            車行駛之公路。
        九、加速車道︰指設於匝道與主線車道之間，專供汽車
            由匝道駛入主線車道前加速之車道。
        十七、路肩︰指設於車道之外側，路面邊線與護欄或邊
              溝間之部分。
      ②第11條第2 款：
        汽車在行駛途中，變換車道或超越前車時，應依標誌、
        標線、號誌指示，並不得有下列情形：二、未依規定使
        用方向燈。
    ⑶道路交通管理處罰條例：
      ①第7 條之1 ：
        對於違反本條例之行為者，民眾得敘明違規事實或檢具
        違規證據資料，向公路主管或警察機關檢舉，經查證屬
        實者，應即舉發。但行為終了日起逾七日之檢舉，不予
        舉發。
      ②第33條第1 項第4 款、第6 項：
        汽車行駛於高速公路、快速公路或設站管制之道路，不
        遵使用限制、禁止、行車管制及管理事項之管制規則而
        有下列行為者，處汽車駕駛人新臺幣3,000 元以上6,00
        0 元以下罰鍰：四、未依規定變換車道。第一項之管制
        規則，由交通部會同內政部定之。
      ③第63條第1 項第1 款：
        汽車駕駛人有下列各款所列條款之一者，除依原條款處
        罰鍰外，並予記點：一、有第三十三條第一項、第二項
        、第三十八條第一項、第四十條、第四十五條、第四十
        七條第一款至第三款、第四十八條、第四十九條或第六
        十條第二項第一款、第二款情形之一者，各記違規點數
        一點。
    ⑷按「本細則依道路交通管理處罰條例第九十二條第四項規
      定訂定之。」、「處理違反道路交通管理事件之程序及統
      一裁罰基準，依本細則之規定辦理。前項統一裁罰基準，
      如附件違反道路交通管理事件統一裁罰基準表。」，違反
      道路交通管理事件統一裁罰基準及處理細則第1 條、第2
      條第1 項、第2 項分別亦有明定，是違反道路交通管理事
      件統一裁罰基準及處理細則即係基於法律之授權所訂定，
      而該處理違反道路交通管理事件之統一裁罰基準（即「違
      反道路交通管理事件統一裁罰基準表」）已考量「違反事
      件」、「法條依據」、「法定罰鍰額度或其他處罰」、「
      違規車種類別或違規情節」、「期限內繳納或到案聽候裁
      決者」、「逾越應到案期限30日內，繳納罰鍰或到案聽候
      裁決者」、「逾越應到案期限30日以上60日以內，繳納罰
      鍰或到案聽候裁決者」、「逾越應到案期限60日以上，繳
      納罰鍰或逕行裁決處罰者」等因素，作為裁量之標準，並
      未違反授權之目的及裁量權之本質，是其不僅直接對外發
      生效力，且被告亦應受其拘束而適用之。
    ⑸行政罰法第7 條第1 項：
      違反行政罰上義務之行為非出於故意或過失者，不予處罰
      。
   2、由前揭行車紀錄器錄影擷取畫面以觀，顯見系爭車輛由加
      速車道（於接近開放路肩通行起點前劃設車道縮減標線）
      駛入右側路面邊線與護欄間之「路肩」，而於該過程並未
      亮右側方向燈，則其即有「行駛高速公路未依規定『變換
      車道』（未依規定使用方向燈）」之違規事實無訛，是被
      告據之乃以原處分裁處系爭車輛之車主（即原告）前揭處
      罰內容，觀諸前開規定，依法洵屬有據。
   3、雖原告執前揭情詞而為主張，並提出設置「前方加速車道
      順接開放路肩」、「路肩通行起點限小型車」及違規地點
      照片共4 幀（見本院卷第17頁、第18頁）為佐；惟查：
    ⑴系爭車輛所行駛之加速車道於接近開放路肩通行起點前，
      固有劃設車道縮減標線，而加速車道在與路肩通行起點交
      接處有逐漸縮小至消失之情形，但由其行駛路線以觀，乃
      係由「加速車道」駛入「路肩」，故仍屬「變換車道」之
      駕駛行為（此與「轉彎」必定往左或往右轉動方盤者，核
      屬有別），自應依規定（道路交通安全規則第109 條第2
      項第2 款及高速公路及快速公路交通管制規則第11條第2
      款）使用方向燈，此亦有交通部高速公路局107 年10月17
      日管字第1070040585號函、109 年5 月7 日管字第109003
      2900號函（影本見本院卷第71頁、第73頁）足資參佐。
    ⑵又揆諸「變換車道應依規定使用方向燈」之規範意旨，無
      非係要求汽車駕駛人於變換車道前能顯示方向燈，以讓其
      他用路人能預知其行駛路線，而為因應之安全駕駛行為，
      故於變換車道之過程，應顯示方向燈，是系爭車輛所行駛
      之加速車道寬度雖在與路肩交接處有逐漸縮小至消失之情
      形，致行駛於該加速車道之車輛「直行」即得跨越邊線而
      順接路肩行駛，但其仍負有使用方向燈而讓後方車輛駕駛
      人能預知其行車動態之義務；更何況行駛於該加速車道之
      車輛亦本有往左跨越穿越虛線而變換至主線外側車道之可
      能性。
    ⑶至於原告所指路旁設置之「前方加速車道順接開放路肩」
      ，僅係指示駕駛人由前方加速車道即可「順接」開放路肩
      ，並未表示由「加速車道」駛入「開放通行之路肩」可免
      除使用方向燈之行政法上之義務，此並非駕駛人所無法注
      意，是原告就本件違規事實縱非出於故意，但其應注意，
      且能注意，卻疏未注意致構成本件違規事實，仍屬過失而
      具備責任條件。
（三）本件判決基礎已經明確，兩造其餘的攻擊防禦方法及訴訟
      資料經本院斟酌後，核與判決結果不生影響，無一一論述
      之必要，一併說明。
（四）本件第一審裁判費為300 元，所以確定第一審訴訟費用額
      為300 元，由原告負擔。
六、結論：原處分並無違誤，原告訴請撤銷為無理由，應予駁回
    。
中    華    民    國    110   年    11    月    18    日
                  行政訴訟庭  法  官  陳鴻清     
一、上為正本係照原本作成。
二、如不服本判決，應於判決送達後20日內，向本院提出上訴狀
    並表明上訴理由（原判決所違背之法令及其具體內容或依訴
    訟資料可認為原判決有違背法令的具體事實），其未載明上
    訴理由者，應於提出上訴後20日內向本院補提理由書（上訴
    狀及上訴理由書均須按他造人數附繕本，如未按期補提上訴
    理由書，則逕予駁回上訴），並應繳納上訴裁判費新臺幣75
    0 元。
                              書記官  李玉秀      
中    華    民    國    110   年    11    月    18    日